臺灣高等法院刑事裁定
111年度抗字第1252號
抗  告  人
即  聲請人  楊紹堅


上列抗告人即聲請人因聲請提審案件，不服臺灣臺北地方法院中
華民國111年7月25日裁定（111年度提字第56號），提起抗告，
本院裁定如下：
    主  文
抗告駁回。
    理  由
一、原裁定意旨略以：
　㈠臺北市政府警察局○○○○分局○○派出所員警於民國111年7月24
    日上午9時45分許，接獲報案而前往臺北市○○區○○路202巷之
    1社區大廳，到場時盧○○稱為該社區現任主委，正進行社區
    保全及總幹事交接，但抗告人即聲請人楊紹堅（下稱抗告人
    ）到場後阻止社區監察委員丁○○進行儀器操作、阻止管理委
    員會所聘請鎖匠開鎖，而丁○○也稱抗告人有對其推擠而妨礙
    丁○○行使社區管理委員相關權利等情形，其等並向員警表示
    提起強制罪告訴，員警乃於同日上午10時6分許，以抗告人
    涉犯強制罪嫌告知權利後進行逮捕，有警員職務報告、執行
    逮捕拘禁告知本人通知書、告知親友通知書、權利告知說明
    書、得聲請提審告知書、現場影像翻拍截圖及錄音譯文等在
    卷可參。上開資料可認盧○○自稱為社區主任委員並進行社區
    管理，抗告人大聲制止或阻止行為，丁○○自稱為社區監察委
    員並進行社區管理時遭抗告人推擠，且在場有人稱要提起強
    制告訴，員警在現場以形式上認抗告人有施用強暴、脅迫手
    段阻止、妨害他人行使權利，而有強制罪之犯罪且在犯罪實
    施中即時發覺，以現行犯逮捕，自有相當理由，經審查後，
    於法並無不符。
　㈡抗告人雖主張該社區的管理或主任委員的選任間發生爭議，
    雙方仍在訴訟中，其接受盧○○、丁○○之另一方聘任、管理社
    區安全等語，然此為實體上之答辯，抗告人應另循法律途徑
    救濟，附此說明。是認抗告人聲請提審為無理由，應予駁回
    ，並解返原解交之機關即臺北市政府警察局○○○○分局○○派出
    所等語。　　
二、抗告意旨如附件抗告狀影本所載。
三、按受理提審聲請之法院，於繫屬後24小時內，應向逮捕、拘
    禁之機關發提審票，並即通知該機關之直接上級機關。但被
    逮捕、拘禁人已回復自由，得以裁定駁回之，提審法第5條
    第1項第3款定有明文。揆諸該條修正之立法理由謂：「法院
    對於提審之聲請，除無提審之必要者外，原則上均應向逮捕
    、拘禁之機關發提審票，提審被逮捕、拘禁人以查明其逮捕
    、拘禁是否合法，爰將原條文第4條及第5條予以合併，明定
    法院發提審票之原則及例外，俾符實需」。「所謂無提審之
    必要，例如：經法院逮捕、拘禁者，採行法官保留原則，已
    符合憲法第8條保障人權之意旨，與第1條第1項前段之要件
    不符；依第1條第1項但書之規定，已得依其他法律規定處理
    ，自無提審之實益；又為保障被逮捕、拘禁人依其他法律規
    定聲請即時救濟之權益，法院於裁定駁回提審之聲請時，將
    聲請書狀及其附件影本函知逮捕、拘禁之機關，俾利其依相
    關法律即時處理；至於被逮捕、拘禁人已回復自由者（包括
    有附條件的具保、責付或限制住居與無附條件的釋放）或已
    死亡者，法院事實上無從提審。爰訂定第1項第1款至第4款
    ，明定駁回提審聲請之程序事由，避免進行重覆或無實益之
    程序。」等語，據此，受逮捕或拘禁人，如於聲請提審遭法
    院駁回後，已回復自由，縱提出抗告，抗告法院本於立法意
    旨，自應認抗告為無理由，予以駁回。
四、經查，抗告人於111年7月24日上午10時6分許，經臺北市政
    府警察局○○○○分局○○派出所員警丁○○、張○○以其涉犯強制罪
    等罪嫌，屬現行犯，依刑事訴訟法第88條第1項、第2項之規
    定予以逮捕。因抗告人聲請提審，原審法院乃於111年7月25
    日上午10時許訊問抗告人後，認警員逮捕程序並無違法之處
    ，裁定駁回抗告人之聲請，並將抗告人解返該派出所，警方
    以抗告人涉嫌刑法第304條第1項強制罪為由，移送臺灣臺北
    地方檢察署偵查，臺灣臺北地方檢察署檢察官於111年7月25
    日下午5時46分許訊問後，諭知抗告人限制住居，故抗告人
    現已回復自由，目前並未因本案處於受逮捕、拘禁或在監在
    押之狀態，有本院被告前案紀錄表、公務電話查詢紀錄表及
    臺北市政府警察局○○○○分局刑事案件報告書、111年7月25日
    臺灣臺北地方檢察署點名單附卷可稽。從而，抗告人於聲請
    提審遭法院駁回後，現已回復自由，依前揭說明，本件抗告
    自無理由，應予駁回。
五、至抗告人主張伊未有推擠他人、妨害或對他人強行作為，警
    察到場就直接逮捕並限制伊行動自由等語，並附萬芳醫院診
    斷證明書、請求重新檢視卷內相關事證等情，應由日後承辦
    強制案件之檢察官及法院依據事證判斷，尚非聲請提審程序
    所應審究，附此敘明。
六、據上論斷，應依提審法第10條第2項前段，裁定如主文。
中　　華　　民　　國　　111 　年　　8 　　月　　19　　日
                  刑事第十八庭  審判長法　官  何俏美  
                                      法　官  葉乃瑋   
                                      法　官  陳海寧
以上正本證明與原本無異。
不得再抗告。
                                      書記官  張玉如
中　　華　　民　　國　　111 　年　　8 　　月　　19　　日